【裁判字號】    97,交訴,179
【裁判日期】    980526
【裁判案由】    公共危險等
【裁判全文】
臺灣板橋地方法院刑事判決             97年度交訴字第179號
公  訴  人  臺灣板橋地方法院檢察署檢察官
被      告  甲○○原名吳志彥.
                    國民
            庚○○
上列被告等因公共危險等案件，經檢察官提起公訴（97年度偵字
第28788 號、第30047 號），本院判決如下：
    主      文
庚○○犯頂替罪，累犯，處有期徒刑陸月，如易科罰金，以新臺
幣壹仟元折算壹日。
甲○○無罪。
    事      實
一、庚○○前於民國96年間，因賭博案件，經臺灣基隆地方法院
    以96年度基簡字第697 號判處有期徒刑4 月確定，嗣經臺灣
    基隆地方法院以96年度聲減字第1298號裁定減刑為有期徒刑
    2 月確定，而於96年9 月21日易科罰金執行完畢，仍不知悔
    改。緣丙○○（未起訴）於97年3 月25日上午5 時13分許，
    駕駛己○○所有之車牌號碼1751-MT 號自用小客車，沿臺北
    縣板橋市○○路往中和市方向行駛，行經臺北縣板橋市○○
    路與長安街口，本應注意車前狀況，隨時採取必要之安全措
    施，且汽車行經行人穿越道，遇有行人穿越時，無論有無交
    通指揮人員指揮或號誌指示，均應暫停讓行人先行通過，而
    依當時天候晴、日間自然光線、市區道路○路面鋪裝柏油、
    路面狀態乾燥、無缺陷、無障礙物、視距良好等情況，亦無
    不能注意之情事，竟疏未注意而貿然前行。適乙○○、丁○
    行經該路口，經由行人穿越道穿越民生路口，而為丙○○所
    撞擊，致乙○○受有左側踝骨骨折、顱內出血、頭部外傷、
    腹部挫傷等傷害（過失傷害部份未據告訴），丁○則受有左
    側鎖骨骨折、左側外踝骨骨折、左側第3 至6 肋骨骨折等傷
    害。詎丙○○明知已於前開路口肇事致乙○○、丁○受傷，
    應即採取救護或其他必要之措施，並向警察機關報告，不得
    駛離，竟未立即下車照護乙○○、丁○，反基於肇事逃逸之
    犯意，逕行駕駛上開自用小客車逃離現場。嗣庚○○獲悉此
    事，明知丙○○為上開事故過失傷害及肇事逃逸之犯人，竟
    意圖使丙○○隱避，而基於頂替丙○○犯罪之犯意，接續於
    97 年3月25日晚間某時，在臺北縣政府警察局海山分局交通
    分隊，向警員郭益銘自稱為前開事故肇事者，又於同年8 月
    21 日 下午2 時許，即臺灣板橋地方法院檢察署檢察官訊問
    時，自稱為前開事故之肇事者，而頂替丙○○所涉罪責。
二、案經臺灣板橋地方法院檢察署檢察官自動簽分偵查起訴。
    理      由
一、證據能力：
（一）證人即被害人乙○○、證人即告訴人丁○、證人戊○○、
      郭益銘、己○○、證人即同案被告甲○○於偵訊時之陳述
      ：
   1、按被告以外之人於審判外之言詞或書面陳述，除法律有規
      定者外，不得為證據；被告以外之人於偵訊中向檢察官所
      為之陳述，除顯有不可信之情況者外，得為證據，刑事訴
      訟法第159 條第1 項、第159 條之1 第2 項分別定有明文
      。而所謂不可信情況之認定，法院應審酌被告以外之人於
      陳述時之外在環境及情況，例如：陳述時之心理狀況、有
      無受到外力干擾等，以為判斷之依據（法院辦理刑事訴訟
      案件應行注意事項89參照）。被告以外之人前於偵查中已
      具結而為證述，除反對該項供述得具有證據能力之一方，
      已釋明「顯有不可信之情況」之理由外，皆得為證據。
   2、查證人乙○○、丁○、戊○○、甲○○於97年8 月7 日偵
      訊時及證人郭益銘、己○○於同年月21日偵訊時之陳述，
      均係以證人之身份，經檢察官告以具結之義務及偽證之處
      罰，經其等具結，而於負擔偽證罪之處罰心理下所為，係
      經以具結擔保其等證述之真實性。又司法實務運作上，咸
      認偵查中檢察官向被告以外之人所取得之陳述，原則上均
      能遵守法律規定，不致違法取供，可信性極高。因而明定
      除顯有不可信之情況者外，得為證據。被告以外之人於偵
      查中依法應具結者已具結，向檢察官所為之陳述，原則上
      具有證據能力，於例外「顯有不可信之情況」，始不具證
      據能力。證人乙○○、丁○、戊○○、甲○○於97年8 月
      7 日偵訊時及證人郭益銘、己○○於同年月21日偵訊時之
      陳述，並無證據顯示係遭受強暴、脅迫、詐欺、利誘等外
      力干擾情形，或在影響其等心理狀況致妨礙其等自由陳述
      等顯不可信之情況下所為，依上開說明，自均有證據能力
      。
   3、另按證人依法應具結而未具結，其證言不得作為證據，刑
      事訴訟法第158 條之3 定有明文。復按告訴人之指訴雖係
      以使被告受刑事訴追為目的，但非刑事訴訟法第3 條所稱
      之「當事人」，乃當事人以外之第三人，除依同法第271
      條之1 規定到庭單純陳述意見時，毋庸具結外，如就與待
      證事實有重要關係之親身知覺、體驗事實陳述時，即居於
      證人之地位，自應依刑事訴訟法第186 條第1 項規定命其
      具結，使告訴人知悉其有據實陳述之義務，以擔保其證言
      之真實性，該供述證據始具證據能力，如未踐行人證之法
      定調查程序，應不得作為證據（最高法院93年度臺上字第
      6838號裁判意旨參照）。查告訴人丁○於97年7 月1 日檢
      察官偵訊時，並未經檢察官告以具結之義務及偽證罪之處
      罰，且未於供前或供後使其具結，有該期日偵訊筆錄在卷
      可稽（見臺灣板橋地方法院檢察署97年度偵字第17273 號
      偵查卷宗第49、50頁）。是依前揭說明，告訴人丁○於該
      日偵訊時之陳述，並無證據能力。
（二）被告庚○○於偵訊時之陳述：
   1、按證人、鑑定人依法應具結而未具結者，其證言或鑑定意
      見，不得作為證據，刑事訴訟法第158 條之3 雖有明文。
      然所謂依法應具結而未具結者，係指檢察官或法官依刑事
      訴訟法第175 條之規定，以證人身分傳喚被告以外之人到
      庭作證，或雖非以證人身分傳喚到庭，而於訊問調查過程
      中，轉換為證人身分為調查時，此時其供述之身分為證人
      ，則檢察官、法官自應依刑事訴訟法第186 條有關具結之
      規定，命證人供前或供後具結，其陳述始符合同法第158
      條之3 規定，而有證據能力。若檢察官或法官非以證人身
      分傳喚而以共犯、共同被告身分傳喚到庭為訊問時，其身
      分既非證人，即與「依法應具結」之要件不合，縱未命其
      具結，純屬檢察官或法官調查證據職權之適法行使，當無
      違法可言（最高法院96年度臺上字第3827號、97年度臺上
      字第1373號判決參照）。
   2、查被告庚○○於偵訊時之陳述，係以被告身分接受訊問，
      雖未經具結，有各該偵訊筆錄在卷可查，然被告甲○○於
      本院準備程序時，就上開證據方法之證據能力並不爭執，
      且迄本院言詞辯論終結前，復未就上開證據方法之證據能
      力聲明異議。本院審酌上開證據並無違法取證或證明力顯
      然過低之情事，依被告庚○○陳述作成時之狀況，亦無不
      適當之情形，自得作為證據。
（三）財團法人佛教慈濟醫院臺北分院（下稱慈濟醫院）診斷證
      明書：
      按醫師執行醫療業務時，不論患者是因病尋求診療，或因
      特殊目的而就醫，醫師於診療過程中，應依醫師法之規定
      ，製作病歷，此一病歷之製作，均屬醫師於醫療業務過程
      中所須製作之紀錄文書，而且每一醫療行為均屬可分，因
      其接續之看診行為而構成醫療業務行為，其中縱有因訴訟
      目的，例如被毆傷而尋求醫師之治療，對醫師而言，仍屬
      其醫療業務行為之一部分，仍應依法製作病歷，則該病歷
      仍屬業務上所製作之紀錄文書，與通常之醫療行為所製作
      之病歷無殊，自屬刑事訴訟法第159 條之4 第2 款所稱從
      事業務之人於業務上所須製作之紀錄文書，而診斷證明書
      係依病歷所轉錄之證明文書，自仍屬該條項之證明文書（
      最高法院97年度臺上字第666 號判決參照）。查慈濟醫院
      診斷證明書係依病歷所轉錄之證明文書，揆諸前開說明，
      應有證據能力。
（四）其餘證據方法之證據能力：
      按被告以外之人於審判外之陳述，雖不符刑事訴訟法第15
      9 條之1 至第159 條之4 之規定，而經當事人於審判程序
      同意作為證據，法院審酌該言詞陳述或書面陳述作成時之
      情況，認為適當者，亦得為證據；當事人、代理人或辯護
      人於法院調查證據時，知有刑事訴訟法第159 條第1 項不
      得為證據之情形，而未於言詞辯論終結前聲明異議者，視
      為有同法第159 條之5 第1 項之同意，同法第159 條之5
      定有明文。查被害人丁○、乙○○於警詢時之陳述、臺北
      縣政府警察局海山分局交通分隊A2類道路交通事故調查報
      告、道路交通事故現場圖、道路交通事故調查報告表(一)、
      (二)、臺北縣政府警察局公務電話紀錄，均係被告甲○○、
      庚○○以外之人於審判外之言詞或書面陳述，檢察官與被
      告等於本院調查證據時，均知有不得為證據之情形，均未
      於本院言詞辯論終結前，就上開證據方法之證據能力聲明
      異議。本院審酌被害人乙○○、告訴人丁○於警詢時，均
      係就其等各自親身經歷之事實而為陳述，核無違法取證或
      證明力顯然過低之情事。又臺北縣政府警察局海山分局交
      通分隊A2類道路交通事故調查報告、道路交通事故現場圖
      、道路交通事故調查報告表(一)、(二)、臺北縣政府警察局公
      務電話紀錄，乃員警基於專業知識所製作，具有相當之中
      立性。是上開證據方法之作成過程均無不適當之情形，自
      均有證據能力。
二、被告庚○○於本院審理時，固坦承意圖使過失傷害及肇事逃
    逸之犯人隱避而頂替之事實，惟堅詞否認有何頂替被告甲○○之犯行，辯稱：因訴外人丙○○肇事逃逸不便出面處理，
    其始頂替其罪責，並非頂替被告甲○○罪責等語。經查：訴
    外人丙○○因肇事逃逸，不便出面處理，被告庚○○乃提議
    由其出面頂替等情，除訴外人丙○○所涉過失傷害及肇事逃
    逸部份詳下述外，業據被告庚○○於本院審理時供認不諱（
    詳本院卷第28、29頁、第66頁、第84頁反面），核與同案被
    告甲○○於本院審理時陳述之情節相符（詳本院卷第84頁）
    。又被告庚○○分別於97年3 月25日晚間某時及同年8 月21
    日下午5 時許，向臺北縣政府警察局海山分局警員郭益銘及
    臺灣板橋地方法院檢察署檢察官自稱為前開事故之肇事者，
    而頂替丙○○所涉罪責乙情，復據證人郭益銘於偵訊時結證
    稱：警方調閱監視錄影畫面結果，發現肇事車輛為車牌號碼
    1751 -MT號自用小客車，當日下午聯繫車主己○○，己○○
    表示其已將上開自用小客車出借他人使用，其乃要求己○○
    聯繫肇事者到案說明，嗣被告甲○○電聯表示肇事者為其弟
    弟，其指示甲○○攜同其弟弟到案說明，當日晚間被告甲○○攜同被告庚○○至臺北縣政府警察局海山分局交通隊說明
    ，被告庚○○當時有承認其為肇事者等語綦詳（詳臺灣板橋
    地方法院檢察署97年度偵字第17273 號偵查卷第100 頁），
    並有被告庚○○97年8 月21日偵訊筆錄在卷可查（詳臺灣板
    橋地方法院檢察署97年度偵字第17273 號偵查卷宗第100 、
    101 頁）。縱上，足徵被告庚○○上開任意性之自白與事實
    相符，應堪採信。至被告庚○○聲請傳訊證人丙○○，因證
    人丙○○經本院傳、拘結果，均未到庭為證，且本案事證已
    臻明確，亦無再次傳、拘證人丙○○之必要，附此敘明。從
    而，本案被告庚○○頂替之事證已臻明確，被告庚○○犯行
    堪以認定，應依法論科。
三、按刑法第164 條第2 項之意圖使人犯隱避而頂替罪，其構成
    要件既為隱避真正犯人之犯行而加以頂替，本質上即含有藏
    匿人犯之罪質，自無庸再論以刑法第164 條第1 項之藏匿人
    犯罪。故核被告庚○○所為，係犯刑法第164 條第2 項之頂
    替罪，應依同條第1 項之刑度處斷。又被告庚○○分別於97
    年3 月25日晚間某時及同年8 月21日下午5 時許，向臺北縣
    政府警察局海山分局警員郭益銘及臺灣板橋地方法院檢察署
    檢察官自稱為前開事故肇事者，而頂替丙○○所涉罪責，應
    係本於同一意圖使丙○○隱避而頂替之行為，應為包括一罪
    。另被告庚○○前於96年間，因賭博案件，經臺灣基隆地方
    法院以96年度基簡字第697 號判處有期徒刑4 月確定，嗣經
    臺灣基隆地方法院以96年度聲減字第1298號裁定減刑為有期
    徒刑2 月確定，而於96年9 月21日易科罰金執行完畢，有臺
    灣高等法院被告前案紀錄表1 份附卷可稽。其於受有期徒刑
    之執行完畢，5 年以內故意再犯本案有期徒刑以上之罪，為
    累犯，應依刑法第47條第1 項之規定加重其刑。爰審酌被告
    庚○○意圖使他人隱避而頂替犯罪，妨礙司法查緝真正人犯
    之正確性，暨其犯罪之動機、目的、手段，犯罪所生之危害
    及犯後坦承犯行之態度，並收取丙○○所交付之新臺幣20萬
    元，認公訴檢察官具體求處7 月以上有期徒刑，應屬過重等
    一切情狀，量處如主文所示之刑，並諭知易科罰金之折算標
    準。
四、被告甲○○被訴過失傷害及肇事逃逸部份：
（一）公訴意旨另以：被告甲○○於97年3 月25日凌晨5 時13分
      許，駕駛車牌號碼1751-MT 號自用小客車，沿臺北縣板橋
      市○○路往中和市方向行駛，行經臺北縣板橋市○○路與
      長安街口，本應注意車前狀況及禮讓行人，依當時之情形
      ，亦無不能注意之情事，竟疏未注意而貿然前行，撞及被
      害人乙○○、告訴人丁○，致被害人乙○○受有左側踝骨
      骨折、顱內出血、頭部外傷、腹部挫傷等傷害（過失傷害
      部分未據告訴），告訴人丁○則受有左側鎖骨骨折、左側
      外踝骨骨折、左側肋骨骨折等傷害。詎被告甲○○於肇事
      後，竟未查看被害人乙○○、告訴人丁○之傷勢或為其他
      適當之處置，即駕車逃離現場。因認被告甲○○此部分所
      為，涉有刑法第284 條第1 項前段之過失傷害罪嫌及同法
      第185條之4 之肇事逃逸罪嫌。
（二）按犯罪事實應依證據認定之，無證據不得認定犯罪事實；
      又不能證明被告犯罪者，應諭知無罪之判決，刑事訴訟法
      第154 條第2 項、第301 條第1 項分別定有明文。又刑事
      訴訟上證明之資料，無論其為直接或間接證據，均須達於
      通常一般之人均不致有所懷疑，而得確信其為真實之程度
      ，始得據為有罪之認定，若其關於被告是否犯罪之證明未
      能達此程度，而有合理懷疑之存在，致使無從形成有罪之
      確信，根據「罪證有疑，利於被告」之證據法則，即不得
      遽為不利被告之認定；其以情況證據（即間接證據）斷罪
      時，尤須基於該證據在直接關係上所可證明之他項情況事
      實，本乎推理作用足以確證被告有罪，方為合法，不得徒
      憑主觀上之推想，將一般經驗上有利被告之其他合理情況
      逕予排除（最高法院76年臺上字第4986號、32年上字第67
      號判例意旨參照）。
（三）公訴人認被告甲○○涉犯上開犯行，係以被告甲○○於偵
      訊時之供述、證人即同案被告庚○○於偵訊時之陳述、被
      害人乙○○、告訴人丁○於警詢、偵訊時之指訴、證人戊○○、郭益銘於偵訊時之證述、道路交通事故現場圖、道
      路交通事故調查報告表(一)、(二)、慈濟醫院診斷證明書、現
      場相片、監視錄影翻拍相片、門號0000000000號、000000
      0000號行動電話於97年3 月25日之通聯記錄為主要論據。
（四）被告甲○○於本院審理時，固坦承於本案事故後，陪同被
      告庚○○前往臺北縣政府警察局海山分局自首，並至醫院
      探視傷者，且承諾負責支付醫藥費之事實，惟堅詞否認有
      何過失傷害及肇事逃逸之犯行，辯稱：其於97年3 月25日
      偕同被告庚○○至友人住處，適訴外人丙○○在場，表示
      其因撞傷他人，不便出面處理，其始陪同被告庚○○至警
      局自首，並探視傷者等語。經查：
   1、告訴人丁○、被害人乙○○於97年3 月25日上午5 時13分
      許，行經臺北縣板橋市○○路與長安街口，遇長安街方向
      之燈光號誌為綠燈，乃經由行人穿越道穿越民生路口，遭
      人駕駛車牌號碼1751-MT 號自用小客車撞擊，致被害人乙○○受有左側踝骨骨折、顱內出血、頭部外傷、腹部挫傷
      等傷害，告訴人丁○則受有左側鎖骨骨折、左側外踝骨骨
      折、左側第3 至6 肋骨骨折等傷害；而該駕駛於肇事後，
      逕行駕駛上開自用小客車逃離現場等情，已據證人丁○於
      警詢、偵訊及本院審理時、證人乙○○於警詢、偵訊時證
      述甚詳（詳臺灣板橋地方法院檢察署97年度偵字第17273
      號偵查卷宗第5 、6 、9 、10頁、第90頁、本院卷第60至
      62頁正面），並有臺北縣政府警察局海山分局交通分隊A2
      類道路交通事故調查報告表、道路交通事故現場圖、道路
      交通事故調查報告表(一)、(二)各1 份、慈濟醫院診斷證明書
      2 紙、現場相片7 張、監視錄影翻拍相片6 張在卷可查（
      詳臺灣板橋地方法院檢察署97年度偵字第17273 號偵查卷
      宗第17至20頁、第34至42頁），應堪信實。
   2、次按告訴人之告訴，係以使被告受刑事訴追為目的，難免
      故予誇大，是其指訴是否與事實相符，仍應調查其他證據
      以資審認；證明告訴人指訴與事實相符之證據，並不以直
      接證據為限，若間接證據，已足供佐證告訴人之指訴為真
      實，亦非不得以之與告訴人之指訴，相互印證，併採為判
      決之基礎（最高法院93年度臺上字第6077號、93年度臺上
      字第4632號判決參照）。查證人丁○於偵訊及本院審理時
      ，雖均堅稱：係被告甲○○駕駛上開自用小客車肇事而逃
      逸云云（詳臺灣板橋地方法院檢察署97年度偵字第17 273
      號偵查卷宗第90頁、本院卷第60頁反面）。然查，證人丁○於警詢時先稱：當日其等行走在民生路之行人穿越道，
      不知為何被撞到，醒來時人已經在醫院云云（詳臺灣板橋
      地方法院檢察署97年度偵字第17273 號偵查卷宗第5 頁）
      ；嗣於97年7 月1 日偵訊時改稱：當日駕駛撞及其等後，
      有探頭出來看了一下就馬上駕車逃逸，其當時有看到駕駛
      臉部特徵，並非被告庚○○云云（詳臺灣板橋地方法院檢
      察署97年度偵字第17273 號偵查卷宗第50頁，另告訴人丁○於該日偵訊時之陳述雖無證據能力，惟查傳聞法則之定
      義，本為禁止以傳聞用作證明該傳聞自身為真之證據，故
      傳聞作為彈劾證據時，不受傳聞法則之限制，附此敘明）
      ；又於同年8 月7 日偵訊時稱：被告甲○○肇事後有從車
      窗探出頭來看，之後直接駕車逃逸，其當時受傷爬不起來
      ，不過意識還算清楚，大致上有看到肇事者長相云云（詳
      臺灣板橋地方法院檢察署97年度偵字第17273 號偵查卷宗
      第90頁）；於本院審理時結證稱：被告甲○○係肇事者，
      因為其探出頭來看，其有看到被告甲○○之臉云云（詳本
      院卷第60頁反面）。足見，證人丁○就其於本案事故後，
      意識是否清楚，有無看到肇事之駕駛等節之陳述已有不一
      ，自難遽信為真。且證人丁○於本院審理時堅稱：其於本
      案事故發生後，即已知悉被告甲○○為本案肇事之人云云
      （詳本院卷第61頁正面），又其於偵訊時亦稱：其所見肇
      事者之面部特徵與被告庚○○並不相同云云（詳臺灣板橋
      地方法院檢察署97年度偵字第17273 號偵查卷宗第50頁）
      。然告訴人丁○於警詢時，卻係對自稱為肇事者之被告庚○○提出告訴，並與被告庚○○達成和解，並收取以被告
      庚○○及訴外人丙○○為發票人之本票，此有該警詢筆錄
      、和解書及本票3 紙在卷可查（詳臺灣板橋地方法院檢察
      署97年度偵字第17273 號偵查卷宗第6 、54、97頁）。則
      倘告訴人丁○確已知悉肇事逃逸之行為人為被告甲○○，
      應無任意對他人提出告訴，並接受和解及賠償金之理。另
      告訴人丁○為20年次人士，本案事故發生時，已高齡77歲
      ，有其年籍資料在卷可查，則其記憶及觀察力是否可信，
      已非無疑。而其於本院審理時，就本案相關情節之描述已
      有含糊之情，並推說「不記得」、「忘記了」等語，惟獨
      堅稱確實看到被告甲○○即係本案事故肇事逃逸之行為人
      ，益徵告訴人丁○所述，無從遽認被告甲○○即為本案肇
      事逃逸之人。
   3、又查，被告甲○○於本案事發後，雖至醫院探視被害人乙○○及告訴人丁○，並承諾支付醫藥費等情，此為被告甲○○所不爭執（詳臺灣板橋地方法院檢察署97年度偵字第
      17273 號偵查卷宗第90頁），並據證人即同案被告庚○○
      於本院審理時、證人丁○於偵訊時、證人戊○○於偵訊及
      本院審理時證述甚詳（詳本院卷第29頁、第62頁反面、臺
      灣板橋地方法院檢察署97年度偵字第17273 號偵查卷宗第
      90頁），應堪信實。然被告甲○○係因訴外人丙○○畏罪
      不便出面處理，始陪同被告庚○○探視傷者乙情，亦經證
      人庚○○於本院審理時證述明確（詳本院卷第66頁反面）
      。是單就被告甲○○探視傷者並承諾負擔醫藥費乙節，並
      無從遽認被告甲○○即為本案過失傷害及肇事逃逸之行為
      人，亦無法佐證告訴人丁○之指訴為真實，而採為判決之
      基礎。至道路交通事故現場圖、道路交通事故調查報告表
      (一)、(二)、慈濟醫院診斷證明書、現場相片及監視錄影翻拍
      相片，均僅足以證明本案事故發生之過程，亦無從據以認
      定被告甲○○即為本案過失傷害及肇事逃逸之行為人。而
      門號0000000000號、0000000000號行動電話於97年3 月25
      日之通聯記錄，雖足以證明被告庚○○於本案事發當時，
      並非在事故現場（詳臺灣板橋地方法院檢察署97年度偵字
      第17273 號偵查卷宗第64-1頁）。然就被告甲○○持用之
      門號0000000000號行動電話之通聯記錄觀之，其於97年3
      月25日凌晨3 時54分許之通話地點為臺北縣中和市○○路
      148 巷29號7 樓頂屋突附近，同日上午6 時11分許之通話
      地點在臺北縣新店市○○路121 號6 樓樓頂室內及屋突附
      近，有該行動電話之通聯記錄1 份在卷可考（詳臺灣板橋
      地方法院檢察署97年度偵字第17273 號偵查卷宗第79頁）
      ，亦無從遽認被告甲○○於本案事發當時，曾行經本案事
      故現場，自無從以上開證據證明被告甲○○即為本案過失
      傷害及肇事逃逸之行為人。
   4、另查，被告庚○○係因獲悉訴外人丙○○發生交通事故，
      不便出面處理，始出面頂替丙○○罪責乙節，已據證人庚○○於本院審理時陳稱：其於97年3 月25日偕同被告甲○○拜訪友人，在場聽聞丙○○表示其肇事撞傷2 名老年人
      ，因家族企業關係不方便出面，其遂主動提議由其頂替等
      語甚詳（詳本院卷第29頁、第66頁反面）。且訴外人丙○○亦曾至醫院探視傷者，並參與和解過程，簽發本票賠償
      傷者，另給付20萬元慰問金予被告庚○○等情，亦據證人
      庚○○於本院審理時證述甚詳（詳本院卷第67頁正面），
      並有本票7 紙附卷足參（詳臺灣板橋地方法院檢察署97年
      度偵字第17273 號偵查卷宗第54頁、本院卷第33頁）。則
      訴外人丙○○倘非本案事故過失傷害及肇事逃逸之行為人
      ，應無積極處理上開事宜之理。復查，本案肇事之車牌號
      碼1751-MT 號自用小客車係證人己○○所有，由證人己○○於本案事發前1 日，出借訴外人丙○○等情，亦據證人
      己○○於本院審理時證述甚詳（詳本院卷第64頁反面），
      並有車籍查詢- 基本資料詳細畫面1 紙在卷可查（詳臺灣
      板橋地方法院檢察署97年度偵字第17273 號偵查卷宗第31
      頁）。益徵本案確係訴外人丙○○向證人己○○借用車輛
      後，駕駛上開自用小客車於前開時、地發生本案事故甚明
      。至證人己○○於本院審理時亦稱：丙○○向其借用車輛
      ，以供其友人使用等語（詳本院卷第64頁反面）。然證人
      己○○於偵訊時先稱：其係於本案事發前1 、2 天將上開
      自用小客車出借被告庚○○云云（詳臺灣板橋地方法院檢
      察署97年度偵字第17273 號偵查卷宗第100 頁），嗣於本
      院審理時始稱：其係將車輛借予丙○○等語，則其前後證
      述已屬矛盾，並有袒護訴外人丙○○之情形。另門號0000
      000000號行動電話係證人己○○所持用，門號0000000000
      號行動電話係訴外人丙○○所持用乙節，亦據證人己○○
      於本院審理時證述甚詳（詳本院卷第64頁）。而訴外人丙○○自本案事發時即97年5 月25日凌晨5 時12分55秒起密
      集聯繫證人己○○，並告知上開車輛發生交通事故乙節，
      亦據證人己○○於本院審理時結證甚明（詳本院卷第64頁
      反面），另有其等通聯記錄在卷可查（詳臺灣板橋地方法
      院檢察署97年度偵字第17273 號偵查卷宗第113 頁）。足
      見訴外人丙○○係於本案事發後，旋即聯繫證人己○○通
      知上開情事。諸此相互勾稽，倘丙○○確係將車輛出借友
      人使用，其應無於本案事故後之密接時間，立即知悉上情
      ，並電聯證人己○○之理。綜上，足徵訴外人丙○○始為
      本案事故肇事並逃逸之行為人，則被告甲○○並非本案事
      故過失傷害及肇事逃逸之行為人甚明。至被告甲○○聲請
      傳訊友人證明訴外人丙○○始為本案肇事逃逸之人，惟因
      被告甲○○並未提供該人之年籍資料以供本院依法傳訊，
      且本案事證已臻明確，亦無另行傳訊該證人之必要，附此
      敘明。
（五）綜前所述，公訴人所舉事證，無從認定被告甲○○即為本
      案過失傷害及肇事逃逸之行為人。此外，復查無其他積極
      事證足以證明被告甲○○被訴過失傷害及肇事逃逸之犯行
      ，揆諸前開法條規定及判例意旨，自應為被告甲○○無罪
      之諭知，以昭審慎。
據上論斷，應依刑事訴訟法第299 條第1 項前段、第301 條第1
項前段，刑法第164 條第2 項、第1 項、第47條第1 項、第41條
第1 項前段，刑法施行法第1 條之1 第1 項、第2 項前段，判決
如主文。
本案經檢察官靳開聖到庭執行職務。
中    華    民    國    98    年    5     月    26    日
                      交通法庭  法  官  潘長生
                                法  官  黎錦福
                                法  官  謝梨敏
上列正本證明與原本無異。
如不服本判決，應於判決送達後10日內敘明上訴理由，向本院提
出上訴狀（應附繕本），上訴於臺灣高等法院。
                                書記官  翁子婷
中    華    民    國    98    年    5     月    26    日
附錄本判決論罪之法條：
中華民國刑法第164條
藏匿犯人或依法逮捕拘禁之脫逃人或使之隱避者，處2年以下有
期徒刑、拘役或5百元以下罰金。
意圖犯前項之罪而頂替者，亦同。


司法院資訊處製作；財團法人民間司法改革基金會備份。
